【裁判字號】    99,簡上,285
【裁判日期】    990929
【裁判案由】    毀棄損害
【裁判全文】
臺灣臺北地方法院刑事判決             99年度簡上字第285號
上  訴  人  臺灣臺北地方法院檢察署檢察官
被      告  甲○○
上列上訴人因被告甲○○毀棄損壞案件，不服本院99年度簡字第
1896號中華民國99年5月31日第一審判決(聲請簡易判決處刑書案
號：臺灣臺北地方法院檢察署99年度調偵字第464號)，提起上訴
，本院管轄之第二審合議庭判決如下：
    主  文
原判決撤銷。
甲○○損壞他人之飲料濃縮液參瓶，足以生損害於他人，累犯，
處罰金新臺幣肆仟元，如易服勞役，以新臺幣壹仟元折算壹日。
    事  實
一、甲○○前於民國95年間因公共危險案件，經本院以95年度北
    交簡字第1961號判決處有期徒刑4 月確定，並於95年10月20
    日易科罰金執行完畢。猶不知悔改，因將臺北市○○路○ 段
    308號1樓店面出租予鍾廣龍，復認鍾廣龍未經其同意、擅自
    分租予乙○○經營「冰吧」冷、冰飲專賣店，心生不滿，竟
    基於毀損之犯意，於98年11月24日下午10時45分許，在上址
    店面，趁乙○○打烊後，徒手丟擲乙○○所有之飲料濃縮液
    等物，並將飲料封口機、刨冰機推倒在地，致上揭飲料濃縮
    液破損3 瓶，足以生損害於乙○○。嗣經乙○○翌日10時許
    前往上址準備開門營業，始查悉上情。
二、案經乙○○訴由臺北市政府警察局文山第一分局報告臺灣臺
    北地方法院檢察署檢察官偵查後聲請簡易判決處刑。
    理  由
壹、程序方面：
一、按被告以外之人於審判外之陳述雖不符刑事訴訟法第159 條
    之1至之4等4 條之規定，而經當事人於審判程序同意作為證
    據，法院審酌該言詞陳述或書面陳述作成時之情況，認為適
    當者，亦得為證據；當事人、代理人或辯護人於法院調查證
    據時，知有刑事訴訟法第159條第1項不得為證據之情形，而
    未於言詞辯論終結前聲明異議者，視為有前項之同意，同法
    第159條之5定有明文。
二、本件證人即案發後第一時間至上址店面之目擊證人李錦州於
    偵查中所為陳述，其性質雖屬傳聞證據，且查無符合同法第
    159條之1至之4等前4條之情形，惟證人所為之上開偵查中筆
    錄內容，業經公訴人及被告於本院審判程序同意作為證據，
    審理時提示並告以要旨，經公訴人及被告表示意見，已知上
    述筆錄乃傳聞證據，且均未於言詞辯論終結前對該等筆錄內
    容異議，依上開規定，是證人李錦州於偵查中之證言應具有
    證據能力。
三、至於證人即告訴人乙○○於本院審理時，已經以證人之身分
    到庭，且經具結並為公訴人及被告雙方行交互詰問，對被告
    憲法保障訴訟權中之防禦權內之反對詰問權業盡保護，本院
    調查證據之程式已經完備，應認具有證據能力且足為本院認
    定事實之證據資料，本院自得斟酌證人乙○○於警詢、偵查
    中及本院審理時之證言，通盤判斷之。
貳、實體方面：
一、上揭犯罪事實：
(一)業據被告甲○○於本院審理時自白不諱(本院卷99年9月20日
    審判筆錄第5-7頁)，核與證人即告訴人乙○○本院具結之證
    述、證人李錦州警詢及檢察官訊問時指證之情節相符（同日
    筆錄第3-5頁、99偵3285卷第5、21頁），並有現場照片11張
    在卷可稽（同上偵卷第11-16頁)，足見被告前開出於任意性
    之自白與事實相符，堪以憑信。
(二)按刑法第354 條毀損器物罪，所謂之「毀棄」係指銷毀滅除
    、拋棄，使物之效用全部喪失，「損壞」係指損傷破壞物體
    ，使其效用全部或一部喪失之意，「致令不堪用」則指以毀
    棄、損壞以外之其他方法，雖未毀損原物，但其物之效用喪
    失者，均係指對他人之物加以破壞致其效用之全部或一部喪
    失為其構成要件，且只須行為人有毀棄、損壞、隱匿或致令
    不堪用之任一行為，罪即成立，不以兼具為限。經查：公訴
    人於99年9 月20日審理期日當庭限縮起訴範圍，就毀損物品
    部分僅指飲料濃縮液等語(見本院卷99年9月20日審判筆錄第
    5頁，原聲請簡易判決處刑書中尚包含封口機、刨冰機)，而
    由證人乙○○結證所稱：「（問：店裡面有何東西損壞嗎？
    ）我是隔天回去的時候才發現，調飲料的濃縮液潑灑在牆上
    地上，地上有螞蟻，大約有薄荷、玫瑰紅、雪碧、可樂大概
    4、5罐倒在地上....」（同日筆錄第3頁)，再參酌偵查卷附
    現場裝載飲料濃縮液之玻璃瓶照片顯示，僅其中2 瓶玻璃瓶
    破損，另1 瓶則形狀完整無破損，內容裝載之飲料濃縮液亦
    完整無缺，另一用塑膠瓶裝載之飲料濃縮液則未見瓶口，內
    容物亦僅剩餘約3分之1（99年3285卷第13頁下方、15頁下方
    照片），相互勾稽，顯見被告徒手丟擲告訴人所有之飲料濃
    縮液，其中2 瓶已經完全破損，喪失其原用以裝載飲料濃縮
    液之效用，而破損之玻璃瓶2 瓶及內僅剩餘約3分之1飲料濃
    縮液之塑膠瓶1 瓶，原內裝載之飲料濃縮液亦均已因被告丟
    擲在地而毀損殆盡，無法繼續使用，是該3 瓶飲料濃縮液，
    自屬效用全部喪失。是被告所犯，應係損壞告訴人所有之飲
    料濃縮液3 瓶。至於飲料封口機、刨冰機之部分，由證人乙
    ○○結證稱：「（問：封口機可以再用嗎？）不知道，我後
    來沒有再繼續營業，我怕被打....。（問：刨冰機可以再用
    嗎？）我都沒有再檢查了，因為我已經停業了，沒有再繼續
    了」（本院卷99年9月20日審判筆錄第3-4頁）、「（問：這
    兩台機器有去修理嗎？）沒有」（同日筆錄第5頁)，可知上
    揭飲料封口機、刨冰機因證人即告訴人乙○○自行停止營業
    未繼續使用，亦未送修，本院尚無從據以認定其實際效用有
    無全部或一部喪失；且自上揭飲料封口機、刨冰機外觀視之
    ，亦僅其右後方及左前方轉角處稍有凹陷損傷，刨冰機下方
    之底盤亦僅右下角處稍有破損，此均有現場照片在卷足稽（
    99偵3285卷第11頁、14頁下方），該部分之凹陷破損，尚與
    封口機、刨冰機之主要功能無涉。是均難認定被告甲○○徒
    手將告訴人所有之飲料封口機、刨冰機推倒在地，致其外表
    稍有凹陷損傷，即謂其彌封飲料蓋及刨冰之效用全部或一部
    喪失，附此敘明。本案事證明確，被告上開損壞3 瓶飲料濃
    縮液之犯行洵堪認定，應予依法論科。
二、依上所述，本案被告所犯係損壞告訴人所有之飲料濃縮液共
    3 瓶，原審審酌結果，認被告犯罪明確，據以論科毀損罪刑
    ，固非無見，惟查：被告並無致上揭飲料封口機及刨冰機
    不堪使用之犯行已如上述，則原審認定被告犯罪之事實即有
    違誤；況被告有如犯罪事實欄所載之前案科刑紀錄，於受
    有期徒刑執行完畢後，5 年以內故意再犯本案有期徒刑以上
    之罪，係屬累犯，惟原審據上論斷欄漏未記載第47條第1 項
    認定累犯之法律依據，原審據以論罪，自有不當。是本件檢
    察官雖以：被告係屬累犯，且尚未與告訴人和解，認原審量
    處罪刑尚嫌過輕，依告訴人之請求提起上訴等語，其上訴雖
    無理由，然原判決既有上開可議之處，仍屬無可維持，應由
    本院將原判決撤銷改判。
三、核被告所為，係犯刑法第354 條之毀損器物罪。又被告有如
    犯罪事實欄所載科刑紀錄，此有臺灣高等法院被告前案紀錄
    表在卷可按，其於受有期徒刑執行完畢後，5 年以內故意再
    犯本案有期徒刑以上之罪，為累犯，應依刑法第47條第1 項
    之規定，加重其刑。爰審酌被告除有犯罪事實欄所載於95年
    間違犯公共危險案件之前案紀錄，且於前90年間亦因違反公
    共危險案件經判處有期徒刑確定，均係屬酒後違背安全駕駛
    之犯行，本案復係因酒後任意毀損他人財物，顯見其素行非
    佳；又因與告訴人間之房屋租賃糾紛，不思以理性方式溝通
    ，反藉毀損之方式發洩情緒，造成告訴人財產上之損害、迄
    今亦尚未與告訴人達成民事和解，所損害之財物價值尚非甚
    鉅，以及目前職業從商、家境小康、學歷為高中畢業、品行
    及生活狀況等一切情狀，量處罰金新臺幣4000元，並諭知易
    服勞役之折算標準。
據上論斷，應依刑事訴訟法第455條之1第1 項、第3項、第369條
第1項前段、第364條、第299條第1 項前段，刑法第354條、第47
條第1項、第42條第3項前段，刑法施行法第1條之1，判決如主文
。
本案經檢察官劉俊良到庭執行職務。
中    華    民    國    99    年    9     月    29    日
                  刑事第二十庭  審判長法  官  郭惠玲
                                      法  官  李桂英
                                      法  官  呂政燁
以上正本證明與原本無異。
不得上訴。
                                      書記官  呂欣穎
中    華    民    國    99    年    9     月    29    日
附錄本案論罪科刑法條全文：
中華民國刑法第354條（毀損器物罪）
毀棄、損壞前二條以外之他人之物或致令不堪用，足以生損害於
公眾或他人者，處2年以下有期徒刑、拘役或5百元以下罰金。

司法院資訊處製作；財團法人民間司法改革基金會備份。
